【裁判字號】    97,裁,1350
【裁判日期】    970221
【裁判案由】    綜合所得稅
【裁判全文】
最  高  行  政  法  院  裁  定
                                     97年度裁字第01350號
上  訴  人  甲○○
訴訟代理人  卓隆燁
被 上訴 人  財政部高雄市國稅局
代  表  人  陳金鑑
上列當事人間綜合所得稅事件，上訴人不服中華民國96年3月20
日高雄高等行政法院95年度簡字第395號判決，提起上訴，本院
裁定如下：
    主  文
上訴駁回。
上訴審訴訟費用由上訴人負擔。
    理  由
一、按「對於適用簡易程序之裁判提起上訴或抗告，須經最高行
    政法院之許可。前項許可，以訴訟事件所涉及之法律見解具
    有原則性者為限。」行政訴訟法第235條定有明文。所謂訴
    訟事件所涉及之法律見解具有原則性，係指該事件所涉及之
    法律問題意義重大，而有加以闡釋之必要情形而言，如對於
    行政命令是否牴觸法律所為之判斷，或就同類事件所表示之
    法律見解與其他高等行政法院所表示之見解互相牴觸，有由
    本院統一法律上意見或確認其意見之必要情形屬之。
二、上訴意旨略謂：(一)、聯合執業事務所執行業者，非以營利為
    目的，應依自然人身分申報繳納個人綜合所得稅；基於所得
    稅特別法優於普通法原則，聯合事務所既無營利事業所得稅
    申報適用，自無聯合執業會計師間屬合夥關係適用，原判決
    認為聯合會計師間屬合夥關係，與所得稅法規定相悖，其判
    決適用法規不當。(二)、KPMG國際總部(KPMG International)
    補助款，乃屬專案指定給予特定個人，並定有排除其他聯合
    會計師損益分配計算協議，自非屬聯合會計師公同財產，該
    等特定人受領該項補助款，應屬源自KPMG國際總部，而非安
    侯建業會計師事務所所為給付款項。原判決未審度協議書內
    容證據，違反行政訴訟法第189條規定，其判決不適用法規
    。(三)、聯合會計師事務所僅為聯合執行業務者設置帳簿，彙
    整計算聯合執行業務者收支之結算單位，各聯合執業之會計
    師方為執行業務所得課稅主體之人；意即聯合執業彙整所得
    額徵免與單獨執業核課認定原則概屬一致，尤其於區分為中
    華民國來源之應稅所得收入，或非中華民國來源之免稅所得
    收入更應如此，方能與單獨執行業務者個人應稅、免稅所得
    額計算結果一致。此一法律見解具有原則性者，而有加以闡
    釋之必要。(四)、緩課股票不但「課稅時點」延緩至法定事由
    發生年度，且其「課稅所得額」之計算方法亦特別改採轉讓
    價格與面額從低法，原判決對被上訴人對所得額認定採面額
    法計算，違背法律規定，未加指摘，應予廢棄。(五)、公司減
    少資本，應依股東所持股份比例減少，股東無拒絕權利；增
    資彌補虧損，股東得採自由方式放棄不予認股增資，兩者法
    令規範不同、實質意義不同，賦稅計徵結果自亦不同，影響
    所得稅徵免所得爭議，有加以闡釋之必要。(六)、基於相同事
    項應有相同對待之平等原則，依被上訴人單方面推論，將「
    減資」視為轉讓之性質，當依其實質課稅之公平原則及經濟
    上實質實現原則，以上訴人因華特公司減資彌補虧損事件實
    際實現所得為據，減資收回緩課股票之已實現營利所得額僅
    為新臺幣（下同）8,054元。被上訴人以上訴人減資前持有
    緩課股票61,720股全數按面額10元，核計營利所得額617,20
    0元，顯與本院93年度判字第966號判決不符等語。
三、經核本件上訴人前開所指各節，係以其一己之見泛言原審判
    決違背法令；又本院93年度判字第966號判決係採緩課股票
    如實際轉讓之時價低於面額時，以實際轉讓價格之時價之見
    解，而本件被上訴人計算華特公司之緩課股票以面額計算，
    是否高於轉讓價格，係屬事實認定問題，均無前揭所涉及之
    法律見解，具有原則性之重要情事。上訴人提起上訴，不合
    首揭規定，不應許可，其上訴難謂合法，應予駁回。
四、依行政訴訟法第249條第1項前段、第104條、民事訴訟法第
    95條、第78條，裁定如主文。
中    華    民    國    97    年    2     月    21    日
                    最高行政法院第四庭
                        審判長法官  鍾  耀  光
                              法官  侯  東  昇
                              法官  姜  仁  脩
                              法官  王  德  麟
                              法官  黃  清  光
以  上  正  本  證  明  與  原  本  無  異
中    華    民    國    97    年    2     月    22    日
                              書記官  黃  淑  櫻


司法院資訊處製作；財團法人民間司法改革基金會備份。
